【裁判字號】    94,交聲,2045
【裁判日期】    950208
【裁判案由】    交管條例聲異
【裁判全文】
臺灣板橋地方法院交通事件裁定        94年度交聲字第2045號
原處分機關  交通部公路總局臺北區監理所
異  議  人  甲○○
上列異議人因違反道路交通管理處罰條例案件，對於交通部公路
總局臺北區監理所於民國94年11月 1日以北監自裁字第裁40-Z00
000000號所為之裁決處分（原舉發案號：內政部警政署國道公路
警察局公警局交字第Z00000000 號），聲明異議，本院裁定如下
：
    主  文
異議駁回。
    理  由
一、異議意旨略以：異議人即受處分人甲○○於民國94年6 月27
    日下午2 時50分許，駕駛5F-4136 號自用小客車，行經國道
    一號高速公路南向約50公里處，失控撞擊PP-110號營業大客
    車。嗣經警於94年9 月17日以「行駛路肩」及「變換車道不
    當致車輛失控撞擊外側護欄後撞擊PP-110車肇事」掣單舉發
    。惟異議人向來謹守交通規則，並無任意變換車道及行駛路
    肩習慣，而執勤員警並未當場告發，亦未拍照存證，即片面
    認定本件之違規事實，且事隔多月始加以舉發，均非合理，
    原處分機關竟以異議人不依規定任意變換車道及行駛路肩，
    依道路交通管理處罰條例第33條第1 項之規定裁處罰鍰新臺
    幣（下同）共六千元，為此不服，請求撤銷原處分云云。
二、按「汽車行駛高速公路，不得在路肩上行駛」；「在行駛途
    中，不得驟然或任意變換車道，如欲超越前車或變換車道時
    ，應先顯示方向燈告知前後車輛，並保持安全距離及間隔，
    方得超越或變換車道」，高速公路交通管制規則第9 條第1
    項第2 款及第11條分別定有明文。又「汽車行駛於高速公路
    或設站管制之道路，而不遵管制之規定者，處汽車駕駛人三
    千元以上六千元以下罰鍰」，道路交通管理處罰條例第33條
    第1 項定有明文。
三、經查：
  (一)本件異議人即受處分人甲○○於94年6 月27日下午2 時50分
    許，駕駛5F-4136 號自用小客車，行經國道一號高速公路南
    向約50公里處，失控撞擊PP-110號營業大客車。嗣經警於94
    年9 月17日以「行駛路肩」及「變換車道不當致車輛失控撞
    擊外側護欄後撞擊PP-110車肇事」掣單舉發，原處分機關乃
    以異議人不依規定任意變換車道及行駛路肩，依道路交通管
    理處罰條例第33條第1 項之規定裁處罰鍰共六千元等情，此
    有內政部警政署國道公路警察局公警局交字第Z00000000 號
    舉發違反道路交通管理事件通知單影本與交通部公路總局臺
    北區監理所北監自裁字第裁40-Z00000000號違反道路交通管
    理事件裁決書影本各一件及原舉發值勤員警乙○○庭呈之國
    道公路警察局道路交通事故談話紀錄表影本二件在卷可稽。
    參以，證人即原舉發值勤員警乙○○到庭具結證稱：「（請
    敘述查獲異議人之經過？）我並未當場看到，是一臺被異議
    人所撞的大貨車之駕駛報案的，依報案人所言，當時他的車
    被異議人的車追撞，而異議人竟駕車逃逸，且依我現在所庭
    呈之筆錄來看（即異議人與PP-110營業大客車駕駛白宗德在
    國道公路警察局所製作之道路交通事故談話紀錄表二件），
    當時的實情應該是異議人於裁決書所載之時地，駕車行駛路
    肩，看到警方在前面就變換車道，結果在外側車道追撞到大
    貨車，而異議人的時速是八十公里，大貨車的時速是四十公
    里左右，所以異議人將車變換車道時，就追撞到大貨車；且
    當時路肩並不能行駛，也就是當時並不是路肩開放行駛的時
    段，而交通規則也有規定變換車道應與前車保持安全距離，
    但異議人卻追撞到前車，就是他沒有保持安全距離，因此違
    規。」等語（見本院95年1 月12日訊問筆錄）。衡情，證人
    乙○○與異議人素不相識，亦無怨隙，應無故意為不實證述
    之可能，是異議人於前揭時、地駕駛自用小客車任意變換車
    道及行駛路肩之違規事實，堪以認定。
  (二)再交通警員掣單舉發違反道路交通管理處罰條例所列之違規
    事實，本質上為行政處分，係公務員基於職務上權力，依法
    就特定之具體事件所為具有公法上效果之單方行政行為，基
    於公務員為公法上行為具有公信力之原則，該行政處分當可
    被推定為真正，其據以依法處分之事實認定亦為真正無誤，
    此與民事訴訟法第355 條第2 項規定：「文書依其程式及意
    旨得認作公文書者，推定其為真正」之情形相同；反之，若
    謂公務員一切行政行為均需預留證據以證其實，則國家行政
    勢必窒礙難行，據此，刑事訴訟法就犯罪證據有關之規定中
    與屬行政秩序罰之交通違規裁罰本質不合之部分，自不在準
    用之列。異議人雖辯稱其向來謹守交通規則，並無任意變換
    車道及行駛路肩習慣，而執勤員警並未當場告發，亦未拍照
    存證，即片面認定本件之違規事實，且事隔多月始加以舉發
    ，均非合理云云，惟迄未就執勤警員之舉發有誤提出相關證
    據以供調查，本院經查亦無任何證據足資證明有捏造事實違
    法取締之情事，則執勤警員本其維護交通秩序、安全職責所
    為之舉發，自應受到合法、正確之推定。本件異議人前開違
    規之事證已足堪認定，是原處分機關依前揭道路交通管理處
    罰條例與違反道路交通管理事件統一裁罰基準及處理細則之
    規定，就異議人不依規定任意變換車道及行駛路肩，共裁處
    罰鍰六千元等情，核無違誤，本件異議人之異議為無理由，
    應予駁回。
據上論斷，應依道路交通案件處理辦法第19條，裁定如主文。
中    華    民    國    95    年    2     月    8     日
                          臺灣板橋地方法院交通法庭
                              法  官  許必奇
以上正本證明與原本無異。
如不服本裁定應於送達後5 日內向本院提出抗告狀。
                                書記官  金和國
中    華    民    國    95    年    2     月    8     日


司法院資訊處製作；財團法人民間司法改革基金會備份。
